【裁判字號】    95,上易,630
【裁判日期】    951025
【裁判案由】    給付服務報酬
【裁判全文】
臺灣高等法院民事判決                 95年度上易字第630號
上  訴  人  丙○○
輔  佐  人  甲○○
被  上訴人  乙酉仲介有限公司
法定代理人  乙○○
訴訟代理人  江燕偉律師
上列當事人間請求給付服務報酬事件，上訴人對於中華民國95年
5月26日臺灣士林地方法院94年度訴字第992號第一審判決提起上
訴，經本院於95年10月11日言詞辯論終結，判決如下：
    主  文
原判決廢棄。
被上訴人在第一審之訴及假執行之聲請均駁回。
第一、二審訴訟費用由被上訴人負擔。
   事實及理由
一、被上訴人起訴主張：上訴人於民國（下同）94年6月18日與
    伊簽立不動產買賣斡旋承諾契約書（下稱系爭契約），委託
    伊居間仲介承購訴外人邱明宏位於台北市內湖區○○○路○
    段312號1、2樓及2樓之1房屋（分別為台北市○○區○○段6
    小段663建號、668建號、569建號）及其基地即台北市○○
    區○○段6小段303地號土地應有部分738/30000（下稱系爭
    不動產），約定上訴人於買賣完成後給付總價款1%服務報酬
    予伊，嗣上訴人與邱明宏間買賣成立，前揭標的已於94 年9
    月2日移轉登記予上訴人指定之瑞岸國際有限公司（下稱瑞
    岸公司），並於94年9月7日交屋，上訴人應給付買賣總價款
    新台幣（下同）9500萬元之1%服務報酬即95萬元予伊，前經
    委託律師發函催告，竟置之不理，爰請求判決命上訴人給付
    95萬元及自起訴狀繕本送達翌日起至清償日止，按週年利率
    5%計算之利息。
二、上訴人則以：被上訴人仲介伊購買系爭不動產，本應提供一
    切正確之資訊，但被上訴人並未盡到善良管理人責任，未提
    供該地區3個月內之成交行情及系爭不動產之隔局，偽稱賣
    方邱明宏在該屋2樓放置古董，設有保全，未帶伊前往看屋
    ；並隱瞞重要資訊，製造原承租人第一銀行長期承租及另有
    其他買主出價之假象，把系爭房屋的售價由5800萬元哄抬至
    9500萬元，誘使伊以超出行情2500萬元之價格，購買系爭不
    動產；嗣後並洩漏伊資料，惹來其他業務人員推銷地下錢莊
    金融或其他法拍屋等商品；且被上訴人之店長劉榮湖明知系
    爭不動產多處嚴重漏水、管道排臭氣、空調無法正常運作等
    重大瑕疵，竟未告知伊，亦未於不動產說明書上記載，即請
    伊簽名，造成伊因漏水需修復費用損失486,000元、房租損
    失570,000元、精力損失300,000元、2樓之1更改隔間花費
    250,000元（含稅共262,500元），共計1,618,500元；嗣再
    發現原承租人第一銀行在系爭不動產內設有金庫，該行不予
    承租後，伊需花數十萬元拆除該金庫，損失慘重。而伊洽尋
    多家銀行辦理貸款時，均僅估值6、7千萬元而已，足見被上
    訴人未提供優良服務，未盡善良管理人注意義務，致伊受有
    損害，被上訴人顯構成不完全給付之加害給付，伊自無給付
    被上訴人仲介服務費之義務，並主張以上述所受損害賠償債
    權與本件仲介服務費債權抵銷等語，資為抗辯。
三、本件原審判決被上訴人全部勝訴，上訴人不服提起上訴，聲
    明求為判決：（一）原判決廢棄。（二）被上訴人在第一審
    之訴及假執行之聲請均駁回。（三）第一、二審訴訟費用由
    被上訴人負擔。除引用原審之陳述外，補陳略以：
（一）系爭不動產係由瑞岸公司所買受，伊非買受人，瑞岸公司
      未與被上訴人簽訂任何不動產買賣承諾書或承諾給付仲介
      費，被上訴人向伊請求仲介費，於法無據。依委託斡旋契
      約內容，伊所委託之事項並未完成，因買受人並非伊。
（二）被上訴人未依誠實信用原則，隱瞞漏水及屋內有難於拆除
      之障礙物等事項，其營業員朱錫興坦承未帶伊去看房屋，
      未盡善良管理人之責任。
四、被上訴人答辯聲明：駁回上訴。除引用原審之陳述外，補陳
    略以：
（一）伊與上訴人於94年6月18日簽訂系爭契約，以95萬元之代
      價，替上訴人居間媒介系爭不動產，而事實上，上訴人亦
      已向邱明宏買受系爭不動產，並依其指示登記在瑞岸公司
      名下，應認其居間媒介之義務已履行。上訴人在原審始終
      主張伊為購屋人，於上訴後始改稱放棄購買該屋，自不足
      採。
（二）伊未與上訴人所指定之買受人瑞岸公司簽訂任何契約，不
      能向瑞岸公司請求仲介服務費。
五、兩造不爭執之事項：
（一）兩造於94年6月18日簽立系爭契約，約定上訴人於買賣完
      成後給付總價款1%服務報酬，有不動產買賣斡旋承諾契約
      書可證（見原審卷第8頁）。
（二）系爭不動產總價9500萬元，於94年9月2日移轉登記於上訴
      人所指定之瑞岸公司名下，並已付清尾款，於94年9月7日
      交屋完成，有土地、建物登記謄本及交屋確認書足稽（見
      原審卷第9至12、120頁）。
（三）上訴人提出之台北市政府法規會94年10月7日北市法保字
      第09431876410號函、台北市政府地政處94年10月13 日北
      市地三字第09432673810號函（附件1）、上訴人94 年9月
      22日函覆被上訴人前揭律師函（附件2）、台北市不動產
      仲介經紀商業同業公會94年2月22日北市房仲耀字第94033
      號函（附件3）、林文峰名片（附件4）、乙○○之買賣議
      價委託書（附件5）、房屋行情資訊（附件6）、力霸房屋
      網站（附件7）、系爭不動產外觀照片（附件8）、第一銀
      行總行94年10月13日 (94)一總政總財字第08924號函（附
      件9）、彰化銀行放款利息收據（附件10）、上訴人工作
      證明（附件11）、系爭不動產漏水、排臭、空調照片（附
      件12至14）、估價單（附件15）、與第一銀行之租賃契約
      書（附件16）、林天彥建築事務所估價單（附件17）、系
      爭不動產之現況說明書（附件18）、系爭不動產漏水、龜
      裂照片（附件19、20 ）、永慶房屋他案漏水保固承諾書
      （附件21）、陳鵬欽名片（附件22）、系爭不動產內金庫
      照片（附件23），被上訴人對其形式上之真正不爭執。
（四）被上訴人94年9月15日所寄律師函，上訴人確有收受。
（五）交屋確認書為真正（見原審卷第120頁）。
（六）民權東路6段296巷5號建物為上訴人所有，有建物登記謄
      本可按（見原審卷62頁）。
六、本件經原審依民事訴訟法第463條準用第270條之1第1項第3
    款規定協議簡化爭點，兩造同意簡化爭點如下（見原審卷第
      173、174頁，本院卷第25頁反面）：
（一）系爭契約有無履約？被上訴人得否請求仲介服務費？
（二）上訴人主張以損害賠償債權與被上訴人之服務費債權抵銷
      ，是否有理由？
七、法院之判斷：
（一）按「稱居間者，謂當事人約定，一方為他方報告訂約之機
      會或為訂約之媒介，他方給付報酬之契約」、「居間人，
      關於訂約事項，應就其所知據實報告於各當事人」、「居
      間人違反其對於委託人之義務而為利於委託人之相對人之
      行為，或違反誠實及信用方法，由相對人收受利益者，不
      得向委託人請求報酬及費用」民法第565條、第567條第1
      項、571條分別定有明文。次按，仲介業之業務，涉及房
      地買賣之專業知識，一般之消費者委由仲介業者處理買賣
      事宜。而仲介業者針對其所為之仲介行為，既向消費者收
      取高額之佣金，應就其所從事之業務負善盡預見危險及調
      查之義務。以仲介房屋買賣為業，其於仲介中自應審酌所
      有權狀及相關文件之真偽，如未盡此注意義務致使被上訴
      人蒙受損失，即應負過失侵權行為之責（參見最高法院84
      年度台上字第1064號判決要旨）。本件被上訴人為房屋仲
      介公司，為上訴人媒介系爭不動產之買賣，此為兩造所不
      爭，兩造間應成立民法上之居間法律關係，依同法第567
      條規定，被上訴人就訂約事項負有調查義務，並應就其所
      知向委託人即上訴人為據實告知之義務。
（二）經查「不動產標的現況說明書」依據不動產經紀業管理條
      例第24條及內政部所頒布之「不動產委託銷售定型化契約
      應記載及不得記載事項」內容，係屬不動產買賣契約書之
      一部，出賣人就不動產標的現況說明書內所列之內容負有
      據實填寫告知義務，如出賣人未就其內容加以填寫者，仲
      介業即應要求出賣人填寫，以便能調查系爭不動產現況，
      對買受人盡據實告知義務。本件系爭不動產有嚴重之漏水
      瑕疵，已據上訴人提出相片為証，且為被上訴人所不爭。
      被上訴人雖主張漏水瑕疵自外觀上很難查知，伊要求出賣
      人邱明宏填寫不動產標的現況說明書，邱明宏未據實填寫
      ，故伊無從得知有漏水情事，此部分之瑕疵應由出賣人邱
      明宏負責，上訴人以此拒付仲介費，於法無據云云，然觀
      之本件出賣人邱明宏所出具之不動產標的現況說明書，其
      中就「漏水」、「海砂屋」、「輻射屋」、「天然瓦斯」
      、「住戶規約」、「約定專用協議」、「管理委員會」、
      「管理費」、「附屬設備」等多達九項內容係空白未填寫
      ，亦未標示是否現況交屋（見原審卷第103頁），而就邱
      明宏所漏填之上開各項資料如漏水、海砂屋、輻射屋等會
      影響系爭房屋是否具備通常效用或預定效用，對於消費者
      而言屬重要資訊，此時被上訴人本於其調查之義務應通知
      出賣人加以補填，或對出賣人加以詢問以明暸其內容，而
      非任令其空白，並以其空白作為被上訴人不知瑕疵之藉口
      。是本件系爭仲介契約，僅憑系爭不動產現況說明書中就
      房屋是否漏水一項，無任何可供上訴人參考之資料，即足
      証被上訴人就本件仲介契約並未善盡其調查及據實告知義
      務。查嚴重之漏水瑕疵必將影響對於不動產之使用，勢必
      減損其價格，上訴人不知有漏水瑕疵而願意以9500萬元之
      價格承買，其結果即係有利於出賣人邱明宏，被上訴人為
      上訴人之居間仲介人，其違反對於上訴人之調查及據實告
      知義務，被上訴人未執漏水瑕疵與出賣人邱明宏交涉買賣
      價格，使出賣人邱明宏獲有利益，依據民法第571條規定
      ，被上訴人即不得向上訴人請求給付仲介報酬。
（三）次查，系爭不動產在93年間曾委託第三人大千不動產有限
      公司（下稱大千公司）銷售，當時被上訴人之法定代理人
      乙○○曾出價5800萬元，大千公司之承辦人即為被上訴人
      之店長劉榮湖，此有買賣議價委託書影本一紙在卷可按（
      見原審卷第41頁），並經証人大千公司負責人林文峰及劉
      榮湖到庭証明在卷（見原審卷第68、69、124頁）。証人
      劉榮湖雖表示伊曾在銷售前去看過系爭不動產，但沒有看
      到漏水情形，亦沒有聽說有漏水嚴重之情形，因為上訴人
      不是伊之客戶，所以沒有帶上訴人去看屋云云（見原審卷
      第124-126頁），但查証人林文峰証稱伊在受託賣系爭房
      屋時即92年就知悉漏水（見原審卷第69頁），而當時劉榮
      湖即為該仲介銷售案之承辦人（見原審卷第116-119頁）
      ，並曾到現場看屋，依常情判斷，難認其不知有漏水一事
      。本件上訴人雖是由朱錫興出面承接此案，但據朱錫興所
      証稱伊不僅沒有帶上訴人去看屋，伊自己亦未曾去看屋，
      當初接洽之人為劉榮湖，屋子現況是劉榮湖向上訴人解說
      （見原審卷第70、71頁），足証本件仲介銷售案仍係由劉
      榮湖負責對上訴人解說，而劉榮湖早在93年間就已受乙○
      ○委任仲介系爭不動產之買賣，必然知悉當時買方與賣方
      差價高達數千萬元，且已看過系爭不動產，對系爭不動產
      之情形有相當之了解，而劉榮湖又係被上訴人公司負責對
      上訴人解說之人員，顯然未將系爭不動產之狀況據實說明
      ，亦未將漏水瑕疵告知上訴人，則被上訴人未本於其仲介
      業務就有關訂約事項提供正確資訊予上訴人，足堪認定。
（四）至被上訴人主張系爭不動產在出售期間由第一銀行租用中
      ，係屬營業用之房屋，上訴人本可自行前往查看了解現況
      ，出賣人邱明宏既未偽稱系爭不動產不漏水，而點交房屋
      時上訴人亦親自前往辦理點交手續，當時亦未對現況有所
      質疑，且未舉証証明因該欄空白而受有損害，實難認其據
      以主張損害賠償為可採云云。惟查依據民法第356條規定
      ，買受人固應按物之性質依通常程序從速檢查所受領之物
      ，如發現有應由出賣人負擔保責任之瑕疵時，應即時通知
      出賣人。不能即知之瑕疵，至日後發見者，應即通知出賣
      人。房屋漏水瑕疵非屬依通常程序即時檢查即可發現之瑕
      疵，故縱使上訴人辦理點交時對漏水並未提出意見，亦不
      能以此即認上訴人對漏水瑕疵無意見，而視為受領，自不
      得應此免除被上訴人之調查及據實告知義務。至於被上訴
      人本身未前往系爭不動產之現場察看，是否係因信賴被上
      訴人所致，尚不得而知，惟縱令其有所疏失，亦不能解免
      被上訴人及出賣人之責任。而系爭不動產有關修復漏水一
      節，經上訴人委請包商估價需花費48萬6千元，此有被上
      訴人不爭執之估價單可按（見原審卷第97頁），足証系爭
      不動產確實因漏水瑕疵而受有損害甚明，此部分被上訴人
      之主張尚不足採。
（五）依上所述，被上訴人既未依仲介契約，善盡其調查及據實
      告知上訴人之義務，且其行為違反誠信原則，致出賣人邱
      明宏受有利益，依民法第571條之規定，本不得向上訴人
      請求給付報酬，從而，上訴人其他以不完全給付及加害給
      付之損害賠償請求權所為之抵銷主張，即無庸加以論述，
      附此敘明。
八、綜上，被上訴人依居間契約關係請求上訴人給付服務報酬95
    萬元及自起訴狀繕本送達翌日即94年10月18日起至清償日止
    按週年利率5%計算之利息，不應准許，原審所為上訴人敗訴
    之判決尚有未洽，上訴意旨指摘原判決不當，求予廢棄改判
    ，為有理由。
九、本件事証已臻明確，兩造其餘攻擊防禦方法及舉証，經本院
    詳加審酌後，認與判決結果不生影響，爰不一一論述，附此
    敘明。
據上論結，本件上訴為有理由，依民事訴訟法第450條、第78 條
，判決如主文。
中    華    民    國    95    年    10    月    25    日
                    民事第十四庭
                        審判長法  官  許正順
                              法  官  鍾任賜
                              法  官  張  蘭
正本係照原本作成。
不得上訴。
中    華    民    國    95    年    10    月    25    日
                              書記官  應瑞霞


司法院資訊處製作；財團法人民間司法改革基金會備份。
